【裁判字號】    97,易,485
【裁判日期】    970707
【裁判案由】    詐欺等
【裁判全文】
臺灣高雄地方法院刑事判決               97年度易字第485號
公  訴  人  臺灣高雄地方法院檢察署檢察官
被      告  乙○○
上列被告因恐嚇案件，經檢察官提起公訴（97年度偵字第4889、
5297號），本院判決如下：
    主  文
乙○○犯恐嚇危害安全罪，累犯，處有期徒刑伍月，如易科罰金
，以新台幣壹仟元折算壹日。
被訴恐嚇危害（甲○○）安全部分無罪。
    事  實
一、乙○○前有多次詐欺、恐嚇、竊盜等前科，於民國95年間復
    因恐嚇、詐欺、妨害公務、傷害等案件，經本院以96年度訴
    字第185 號判處應執行有期徒刑1 年4 月確定，嗣經依中華
    民國九十六年罪犯減刑條例裁定減刑後，甫於96年11月13日
    縮刑期滿徒刑執行完畢。詎猶不知悔改，於97年2 月13日21
    時30分許，明知其身上並無金錢，竟前往丁○○所經營位於
    高雄市○○區○○街8 號「百香卡拉OK」店內消費，點取計
    新台幣（下同）440 元之啤酒飲用，並由花名分別為小高、
    璇圓之桌服小姐服務（每一小時600 元），消費鐘點費用共
    計3,600 元，使丁○○誤認其有支付能力，因而提供上開酒
    類及服務（詐欺部分業另行審結），嗣於同年月14日3 時40
    分許，丁○○欲結束營業時，要求乙○○結帳，乙○○竟拒
    不付款，並基於恐嚇之犯意，對丁○○恫稱：「伊是前金的
    阿宗，吃飯不用錢，如要付帳就叫流氓砸店」等語，以此加
    害於財產之事恐嚇丁○○，使丁○○心生畏懼，致生危害於
    安全，嗣經丁○○店內員工報警處理而悉上情。
二、案經高雄市政府警察局新興分局報請臺灣高雄地方法院檢察
    署檢察官偵查起訴。
    理  由
一、程序方面：
    本判決所引用之證據資料（詳後引證據），其中傳聞證據部
    分，縱無刑事訴訟法第159 條之1 至第159 條之4 或其他規
    定之傳聞證據例外情形，亦因檢察官、被告乙○○或同意可
    作為證據使用，或未聲明異議，依刑事訴訟法第159 條之5
    第1 項、第2 項之規定，本院審酌該證據作成之情況，認為
    適當，應得為證據。
二、實體部分：
  (一)訊據被告固坦承於上揭時、地飲酒消費而未付款等事實，核
    與證人丁○○於警詢、偵查及本院審理中證述此部分相關情
    節大致相符，並有卷附估價單1 份在卷可稽。惟矢口否認有
    何恐嚇危害安全行為，辯稱：伊當時是向證人丁○○表示要
    找前金的朋友過來付帳，並沒有恐嚇證人丁○○說要砸店云
    云。經查：證人丁○○於警詢中證稱：97年2 月14日3 時40
    分許，被告在伊店內消費約4,040 元，不付錢要白吃白喝，
    並恐嚇伊稱：他是前金阿宗吃喝完全不用付錢的，如果要他
    付錢，他就叫幾個流氓砸伊等的店，讓伊難看，被告是97年
    2 月13日21時30分許進入店內消費的等語（97年度偵字第52
    97號卷第7 頁）、偵查中證稱：被告在97年2 月13日下午9
    時左右進入店內消費，到凌晨3 時，伊等要買單，客人都已
    經走光了，伊請小姐去跟他收帳，被告就坐在那邊默不出聲
    ，被告說他不會白吃白喝，結果也沒拿錢出來，後來也說要
    找人來也都沒有，被告有說他是前金的阿宗，吃飯不用錢，
    如果要叫他付錢，就要叫流氓砸店，伊因為害怕所以叫警察
    來處理，被告當日約消費4 千元等語（97年度偵字第4889號
    卷第57、58頁）、本院審理中結證稱：被告於當日晚上9 時
    許進去叫小姐消費，狀況都很正常，伊等到凌晨3 時許要關
    門，但被告都不走，小姐有去叫被告結帳，被告最初都不講
    話，伊去了好幾次都收不到錢，被告不說話也沒有任何反應
    ，小姐後來問被告口袋沒有錢，問了好幾次被告才說他沒有
    錢，他說要叫前金的阿宗來，要叫前金阿宗來做什麼時間太
    久了伊忘了，被告講完這句後就開始大小聲，伊等就報警，
    警察來後，被告還在大小聲，被告當時所述就如伊警詢及偵
    查筆錄上所載，因為當時距離案發比較近所以伊記得比較清
    楚，伊當時很害怕，所以伊叫店內小姐先不要走，後來是店
    內的小姐報警的，被告當時有說要叫伊前金的朋友來付帳，
    但被告講完這句話後還是大小聲，內容伊忘掉了，伊當時很
    害怕，被告講完那句後好像也沒打電話聯絡別人過來等語（
    本院卷61至63頁），其就事發過程前後所述互核一致，而證
    人丁○○與被告素不相識，殆無僅為4 千多元消費款而甘冒
    刑事偽證罪責之風險故為不實證述之理，佐以被告於警詢中
    供稱：伊當日和朋友相約前往消費，因伊將身上的錢都給朋
    友了，朋友又沒來，伊才會白吃白喝沒錢付帳，伊沒有說要
    叫流氓砸店等語，伊是跟她說伊叫阿宗，在前金長大等語（
    97 年 度偵字第5297號卷第5 頁背面）、偵查中供稱：證人
    丁○○問伊是哪裡人，伊說伊是前金區長大，小名阿宗等語
    （97 年 度偵字第4889號卷第44頁），與證人丁○○前揭證
    述被告表示其為前金阿宗乙情相符，是證人丁○○前開證述
    應屬可採。而被告消費後不付款，向證人丁○○表示要找友
    人來付帳卻無任何聯絡友人之動作，甚而無故表示自己之身
    分為「前金阿宗」，此與意圖賴帳者，故意表示自己身分以
    期威嚇對方而達到無須付款之目的之行為相仿，是被告確於
    證人丁○○向其索款時，有對之恫稱「伊是前金的阿宗，吃
    飯不用錢，如要付帳就叫流氓砸店」等語之行為之事實，應
    堪認定。被告上開所辯，並無可採。本案事證明確，被告犯
    行堪以認定，應依法論科。
  (二)按刑法第305 條之恐嚇罪，以加害生命、身體、自由、名譽
    、財產之事恐嚇他人，使人生畏怖心為目的，而通知將加惡
    害之旨於被害人者而言（最高法院52年台上字第751 號判例
    可資參照）。證人丁○○業因被告上開話語而心生畏懼，並
    因之報警處理，業據其於偵查、審理中證述明確，故核被告
    所為，係犯刑法第305 條之恐嚇危害安全罪。再被告前於95
    年間因恐嚇、詐欺、妨害公務、傷害等案件，經本院以96年
    度訴字第185 號判處應執行有期徒刑1 年4 月確定，嗣經依
    中華民國九十六年罪犯減刑條例裁定減刑後，甫於96年11月
    13日縮刑期 滿徒刑執行完畢，有臺灣高等法院被告前案紀
    錄表1 份在卷可按，其於受有期徒刑之執行完畢後，5 年內
    故意再犯本件有期徒刑以上之罪，為累犯，應依刑法第47條
    第1 項之規定，加重其刑。本院爰審酌被告有多次恐嚇前科
    ，有前揭被告前案紀錄表在卷可佐，竟不思悔改，而再犯本
    案，惡性非輕，且為圖減免債務，竟以恐嚇之方式威嚇被害
    人丁○○，對社會治安危害非微，所為實不足取，且犯後否
    認犯行，未見悔意，並其犯罪動機、目的、手段等一切情狀
    ，量處如主文所示之刑，並考量被告係國小畢業，現以臨時
    工維生，每月約30,000元收入，經濟狀況尚可等情（參本院
    卷第23頁），諭知如主文所示之易科罰金折算標準，以資儆
    懲。
三、無罪部分：
  (一)公訴意旨另以：被告與共犯丙○○（另行審結）於97年2 月
    3 日23時30分許，一同前往證人甲○○所經營位於高雄縣鳳
    山市○○○路256 號「歡樂時代卡拉OK」內，點取酒類及小
    菜等喝酒唱歌共消費新臺幣（下同）1650元，詎渠等2 人僅
    支付500 元後，即無資力再行支付剩餘款項（詐欺罪嫌部分
    另為不起訴處分），並共同基於加害他人財產之犯意，恐嚇
    甲○○稱：「報案的話就要砸店」等語，致證人甲○○心生
    畏懼，不敢再向渠等催討債務，因認被告此部分涉犯刑法第
    305 條罪嫌等語。
  (二)按犯罪事實應依證據認定，無證據不得認定犯罪事實；不能
    證明被告犯罪者，應諭知無罪之判決，刑事訴訟法第154 條
    第2 項、第301 條第1 項分別定有明文。次按事實之認定，
    應憑證據，如未能發現相當證據，或證據不足以證明，自不
    能以推測或擬制之方法，為裁判基礎；且認定不利於被告之
    事實須依積極證據，苟積極證據不足為不利於被告事實之認
    定時，即應為有利於被告之認定；另認定犯罪事實所憑之證
    據，雖不以直接證據為限，間接證據亦包括在內，然而無論
    直接證據或間接證據，其為訴訟上之證明，須於通常一般之
    人均不致有所懷疑，而得確信其為真實之程度者，始得據為
    有罪之認定，倘其證明尚未達到此一程度，而有合理之懷疑
    存在而無從使事實審法院得有罪之確信時，即應由法院為諭
    知被告無罪之判決，亦有最高法院40年台上字第86號、30年
    台上字第816 號、76年台上字第4986號判例意旨足資參照。
  (三)公訴意旨認定被告涉犯恐嚇危害安全罪，無非以證人甲○○
    於偵查中之證述，及「歡樂時代卡拉OK」之消費估價單1 份
    為憑。惟訊據被告固坦承於上開時、地與共同被告丙○○至
    證人甲○○所經營之「歡樂時代卡拉OK」店內消費之情，然
    堅決否認有何恐嚇犯行，辯稱：伊當時已酒醉，沒有講話，
    並不清楚事發經過，砸店等語是共同被告丙○○所說等語。
    經查：證人甲○○於警詢、偵查中雖證述被告與共同被告丙○○當時均有說如果伊報案，就要砸伊的店等語（97年度偵
    字第4889號卷第10頁背面、第55頁），惟證人甲○○於本院
    審理中具結證稱：當時伊店要打佯了，小姐通知伊說有客人
    消費不付帳，伊去請那二名顧客結帳，有一個人說身上沒有
    那麼多錢，那個人就是在庭的被告，另一個人伊在派出所時
    有聽到那個人姓劉，那個姓劉的很兇，說他身上沒有錢改天
    再付，伊跟他說你之前沒有來消費過，請他用行動電話聯絡
    朋友來付帳，姓劉的顧客說沒有辦法付錢，不然要怎樣，不
    然等一下要給你翻桌，伊聽到後心裡很害怕就報警，當時被
    告有一點醉在旁邊沒講話，都是姓劉在那邊吼叫，姓劉的說
    他欠人很多次都不用付，伊對他們說你們第一次來，消費金
    額不高，叫他們聯絡附近的朋友來處理，如果沒有電話伊可
    以借他們，姓劉的說不用了，他還要喝不然就砸店，當時被
    告並沒有講話就趴在桌上看著伊與姓劉的講話，亦沒有阻止
    ，伊當時看被告有一點醉了（本院97年6 月23日準備程序筆
    錄第3 、4 頁）等語，與其前述有關被告聲稱要砸店等語不
    符，卻與被告所辯，其當時已喝醉並未說話等語相同，而經
    本院提示其偵查筆錄，詢問證人甲○○何以當時在偵查中有
    提及被告有說要砸店等語，證人甲○○仍證稱被告應該沒有
    講，伊當時應該是記錯等語（同上第4 頁），並於本院質其
    以何以時間越久印象越模糊，卻仍可清楚證述被告並無恐嚇
    言詞之情，證人甲○○仍堅持伊於本院審理中所述被告當時
    並無恐嚇言詞之語為真（同上第5 頁），而證人甲○○為本
    案恐嚇案之被害人，與被告並無關係，衡情應無自招刑事偽
    證罪責之處罰而故意迴護被告之理，且被告於97年2 月14日
    即為本院羈押在案，此有押票1 紙在卷可稽，是證人甲○○
    並無與之串供之可能，所述應屬可採。而於此除證人甲○○
    偵查中之證詞外，並無其他積極證據證明被告有為上開恐嚇
    話語，或與共同被告丙○○就此部分有何犯意聯絡，證人甲○○復於本院審理中結證稱其於偵查中所述有所誤記等語，
    則依罪證有疑利於被告之證據法則，即不得遽憑該具有瑕疵
    之偵查中證詞而為不利被告之認定。綜上，公訴人所舉前開
    證據，尚不足使本院達於通常一般之人均不致有所懷疑，而
    得確信其為真實之程度，致使無從形成有罪之確信。此外，
    復查無其他積極證據足資認定被告有何公訴人所指此部分之
    恐嚇犯行，依法自應為被告無罪之諭知。
據上論斷，應依刑事訴訟法第299 條第1 項前段、第301 條第1
項，刑法第305 條、第47條第1 項、第41條第1 項前段，刑法施
行法第1條之1規定，判決如主文。
本案經檢察官王朝弘到庭執行職務。
中    華    民    國    97    年    7     月    7     日
                  刑事第十三庭  法  官  郭宜芳
以上正本證明與原本無異。
如不服本判決應於收受本判決後10日內向本院提出上訴書狀，並
應敘述具體理由，如未敘述上訴理由者，應於上訴期間屆滿後20
日內補提理由書狀於本院（均須按他造當事人之人數附繕本）「
切勿逕送上級法院」。
中    華    民    國    97    年    7     月    7     日
                                書記官  李崑良
附錄本案論罪科刑法條全文：
中華民國刑法第305條
（恐嚇危害安全罪）
以加害生命、身體、自由、名譽、財產之事，恐嚇他人致生危害
於安全者，處2 年以下有期徒刑、拘役或3 百元以下罰金。


司法院資訊處製作；財團法人民間司法改革基金會備份。
